【裁判字號】    95,訴,268
【裁判日期】    951113
【裁判案由】    侵權行為損害賠償
【裁判全文】
臺灣宜蘭地方法院民事判決               95年度訴字第268號
原      告  乙○○
            丙○○
            戊○○
            甲○○
            己○○
            丁○○
前列六人共同
訴訟代理人  陳為祥  律師
被      告  庚○○
當事人間因原告提起附帶民事訴訟，請求侵權行為損害賠償事件
，經本院刑事庭裁定移送民事庭，本院於95年10月30日言詞辯論
終結，判決如下：
    主  文
被告應給付原告乙○○新台幣伍拾捌萬伍仟參佰貳拾壹元，給付
原告丙○○、戊○○、己○○、甲○○、丁○○各新台幣參拾參
萬伍仟參佰貳拾壹元及均自民國九十五年三月十五日起至清償日
止按年息百分之五計算之利息。
原告其餘之訴駁回。
訴訟費用由被告負擔十分之五；餘由原告負擔。
本判決第 1項於原告乙○○以新台幣壹拾玖萬陸仟元、原告丙○○、戊○○、己○○、甲○○、丁○○各以新台幣壹拾壹萬貳仟
元供擔保後，得假執行。
原告其餘假執行之聲請駁回。
    事實及理由
一、原告起訴意旨略以：
(一)被告庚○○係未領有合格駕駛執照之人，受僱豪利實業有限
    公司 (以下稱豪利公司 )擔任業務兼送貨工作，為從事業務
    之人，於民國94年12月1日下午時5時許，駕駛豪利公司所有
    ，車牌號碼ＣＸ—4549號自用小貨車，沿宜蘭縣宜蘭市○○
    道由宜蘭市往羅東鎮方向行駛執行其業務，行經該道路與旋
    流路設有紅綠燈號誌之交岔路口時，本應注意汽車行進至交
    岔路口時，應遵守燈光號誌，且依當時情形，天候狀況陰，
    光線為正常之暮光，道路鋪設有柏油、路面狀態乾燥、無缺
    陷、無障礙物，視距良好，依庚○○之智識能力，並無任何
    不能注意之情事，詎其竟疏未注意當時其行車方向之交通燈
    號為紅燈，應停止前進，仍貿然闖越紅燈，通過該交岔路口
    ，適原告之被繼承人游讚標騎乘車牌號碼GWN–467號輕型機
    車，沿宜蘭市○○路由宜蘭縣宜蘭市○○路往宜蘭縣壯圍鄉
    方向行駛，欲通過上開路口，庚○○因而閃避、煞車不及，
    撞擊游讚標前開騎乘之機車，致游讚標受有頭部外傷併腦內
    出血及腹腔內出血之傷害，經送醫不治死亡，詎庚○○發覺
    自己肇事後，非但未停車查看游讚標之傷勢或採取任何急救
    之措施，反駕駛上述小貨車逃離現場。
(二)被告庚○○無照駕駛又違規闖紅燈，致生本件車禍，造成游
    讚標死亡，應依民法第184條第1項、第2項、第 191條之2負
    損害賠償責任。原告乙○○為游讚標之母，原告丙○○、戊○○、己○○、甲○○、丁○○為游讚標之子女，自得請求
    被告賠償下列金額：1.殯葬費365,350元：係由原告6人均攤
    ，每人負擔60,891元。2.精神慰撫金：原告等因被告之過失
    導致游讚標死亡，致原告精神上受有極大痛苦，爰各請求1,
    000,000 元之精神慰撫金。惟因豪利公司及該公司法定代理
    人賴增田已與原告和解賠償1,000,000元，原告6人每人分得
    166,667（小數點以下4捨5入 ）元，且和解時，特別言明和
    解效力不及於庚○○；此外原告已領取第三人汽車強制責任
    保險金 1,500,000元，此保險金應由被害人游讚標之法定繼
    承人依應繼分分配取得，原告丙○○、戊○○、己○○、甲○○、丁○○及訴外人阮氏年 (游讚標續絃之妾) 6 人均為
    游讚標之法定繼承人，依此計算，每人應各自分得 250,000
    元，經扣除原告已受領上開和解金及保險金，被告應再給付
    原告乙○○ 894,224元，原告丙○○、戊○○、己○○、甲○○、丁○○各 644,224元。為此聲明請求判決：被告應給
    付原告乙○○ 894,224元，原告丙○○、戊○○、己○○、
    甲○○、丁○○ 644,224元，及各自起訴狀繕本送達翌日起
     至清償日止，按年息百分之5計算之利息，並陳明願供擔保
    ，請准宣告假執行。
二、被告未於最後言詞辯期日到庭，惟據其於本院刑事庭審理本
    件刑事附帶民事訴訟事件時之陳述，並未就本件肇事責任加
    以爭執，且表示願意賠償 150萬元，但無法一次拿出一筆錢
    來，希望能分期按月給付 2萬元等語，並聲明請求駁回原告
    之訴。
三、本院之判斷：
（一）查被告庚○○於94年12月1日 16時許無照駕駛豪利公司所
      有車牌號碼ＣＸ-4549 號小貨車，沿宜蘭縣宜蘭市○○道
      由宜蘭市往羅東鎮方向行駛，於同日17時許行經宜蘭市○○道與旋流路設有紅綠燈號誌之交岔路口時，本應注意汽
      車行駛至交岔路口時，應遵守燈光號誌，而依當時天候陰
      、暮光、柏油路面、路面無缺陷、路面無障礙物、視距良
      好等狀況，並無不能注意之情事，竟疏未注意當時其行車
      方向之交通號誌燈號為紅燈，應停止前進，仍貿然闖越紅
      燈通過該交岔路口，適游讚標騎駛車牌號碼GWN─467號機
      車，沿宜蘭市○○路由宜蘭縣宜蘭市○○路往宜蘭縣壯圍
      鄉方向行駛，正欲趁綠燈通過上開交岔路口，庚○○因而
      煞避不及，而於前揭交岔路口撞擊游讚標所騎駛之機車，
      導致游讚標人車倒地且因而受有頭部外傷併腦內出血及腹
      腔內出血等傷害，經路人報警而將游讚標送醫急救後，游
      讚標仍因上開傷勢不治死亡。而庚○○於 94年12月1日17
      時許車禍發生當時，明知其已駕駛小貨車撞擊另一機車騎
      士而肇事，並導致該機車騎士倒地受傷或死亡，不僅未協
      助機車騎士就醫或報警，復未留在現場等候警方處理，反
      而另行基於肇事逃逸之犯意，立刻駕駛小貨車逃離現場等
      情，業據被告庚○○於檢察官偵訊及本院95年度交訴字第
      3 號過失致死刑事事件審理時坦承不諱，並有道路交通事
      故現場圖、道路交通事故調查報告表、宜蘭縣警察局疑似
      道路交通事故肇事逃逸追查表、CX─4549號小貨車行車執
      照、證號查詢汽車駕駛人資料各 1件及舉發違反道路交通
      管理事件通知單2件、車禍現場相片13張、CX─4549 號小
      貨車車損相片18張、GWN─467 號機車車損相片6張附於上
      開刑事偵查卷可稽。而被害人游讚標確因本件車禍導致受
      有受有頭部外傷併腦內出血及腹腔內出血等傷害，經送醫
      急救後，仍因上開傷勢不治死亡等情，亦經臺灣宜蘭地方
      法院檢察署檢察官會同法醫師相驗屬實，並製有相驗筆錄
      、相驗屍體證明書、驗斷書各1件及相驗照片9張附於上開
      刑事相驗卷足憑。且按車輛面對圓形紅燈表示禁止通行，
      不得超越停止線或進入路口；汽車駛至交岔路口，其行進
      應遵守燈光號誌，道路交通標誌標線號誌設置規則第 206
      條第5款第1目、道路交通安全規則第102條第1項第 1款前
      段分別定有明文，被告庚○○對此實難諉稱不知，其駕車
      行經肇事地點之宜蘭市○○道與旋流路設有紅綠燈號誌之
      交岔路口時，本應注意遵守上開規定，且依刑事卷附前揭
      道路交通事故調查報告表所載，於事故當時為天候陰、暮
      光、柏油路面、路面無缺陷、路面無障礙物、視距良好，
      並無不能注意之情事，被告竟疏未注意當時其行車方向之
      交通號誌燈號為紅燈，應停止前進，仍貿然闖越紅燈通過
      該交岔路口，以致煞避不及，而於上開交岔路口內撞擊正
      欲趁綠燈通過該路口之被害人所騎駛之機車，肇致本件車
      禍發生，其駕駛行為顯有過失，而其過失行為，復與被害
      人之死亡間，具有相當因果關係。
  (二)原告乙○○之子，其餘原告之父游讚標因被告過失行為致
      死，已如前述，原告等起訴請求被告賠償殯葬費及精神慰
      撫金，被告則以前詞置辯，則本件應審酌之爭點為：1.原
      告依侵權行為法律關係，請求被告賠償損害，於法是否有
      據？2.原告得請求被告賠償之殯葬費及精神慰撫金為何？
      茲分述如下：
    1.原告依侵權行為法律關係，請求被告賠償損害，於法是否
      有據？
      按因故意或過失，不法侵害他人之權利者，負損害賠償責
      任；違反保護他人之法律，致生損害於他人者，負賠償責
      任；不法侵害他人致死者，對於支出醫療及增加生活上需
      要之費用或殯葬費之人，亦應負損害賠償責任；不法侵害
      他人致死者，被害人之父、母、子、女及配偶，雖非財產
      上之損害，亦得請求賠償相當之金額，民法第 184條、第
      192條第1項及第 194條定有明文。查原告乙○○之子，其
      餘原告之父游讚標既因被告過失行為致死，依前揭法律之
      規定，原告等依侵權行為法律關係，請求被告賠償損害，
      於法自屬有據。
    2.原告得請求被告賠償之殯葬費及精神慰撫金為何？
   (1)殯葬費 365,350元部分：殯葬費為收殮及埋葬費用，其賠
      償範圍應以實際支出之費用為準，且應斟酌被害人當地之
      習俗、被害人之身分、地位及生前經濟狀況決定之。查原
      告所請求之殯葬費365,350元中關於豬肉8,980元、雞9,58
      0元、海產26,500元及青菜8,360元部分，應屬遺食（即請
      客酒席)之費用，並非喪葬所必須，應予扣除，其餘 311,
      930 元則屬必要之殯葬費用，應予准許，則原告各得請求
      被告給付之殯葬費為51,988元（元以下4捨5入）。
   (2)精神慰籍金1,000,000元 部分：查原告乙○○之子，其餘
      原告之父游讚標因被告過失行為致死，原告等之精神自受
      極大痛苦，且被告肇事後逃逸，於刑事事件審理過程中雖
      曾稱願意與原告和解，惟經本院安排第二次調解期日，被
      告卻未出席，顯欠缺和解誠意，本院斟酌實際情況，及兩
      造之身分、地位，原告各請求 1,000,000元，自嫌過高，
      應予核減為700,000 元，方屬公允，逾此數額之請求，為
      無理由。
      從而，原告得請求被告賠償之殯葬費及精神慰撫金，於扣
      除原告等 6人分別受領豪利公司及其法定代理人賴增田所
      賠償之166,667 元以及原告丙○○、戊○○、己○○、甲○○、丁○○已分別受領之第三人汽車強制責任保險金25
      0,000元後，被告應給付原告乙○○585,321元 (51,988＋
      700,000-166,667＝585,321），給付原告丙○○、戊○○
      、己○○、甲○○、丁○○各335,321元（51,988＋700,0
      00-166,667-250,000＝335,321 ），及各自起訴狀繕本送
      達翌日即95年3月15日起至清償日止，按年息百分之5計算
      之利息。
四、綜上所述，原告等依侵權行為法律關係，請求被告給付原告
    乙○○ 585,321元，給付原告丙○○、戊○○、己○○、甲○○、丁○○各 335,321元及均自起訴狀繕本送達翌日即95
    年3月15日起至清償日止，按年息百分之5計算之利息，為有
    理由，應予准許，逾上開範圍之請求，為無理由，應予駁回
    。
五、原告陳明願供擔保，聲請宣告假執行，經核其勝訴部份，合
    於法律之規定，爰酌定相當之擔保金額宣告之；其餘假執行
    之聲請，因訴之駁回而失所依附，不予准許。
六、結論：本件原告之訴，為一部有理由，一部無理由，並依民
    事訴訟法第79條，判決如主文。
中    華    民    國    95    年    11    月    13    日
                  臺灣宜蘭地方法院民事庭
                      法  官  楊麗秋
正本與原本無異。
如不服本判決應於判決送達後20日內提出上訴狀（須附繕本）。
中    華    民    國    95    年    11    月    13    日
                      書記官  廖文章


司法院資訊處製作；財團法人民間司法改革基金會備份。
